【裁判字號】    99,訴,846
【裁判日期】    990728
【裁判案由】    清償借款
【裁判全文】
臺灣臺北地方法院民事判決               99年度訴字第846號
原      告  中國信託商業銀行股份有限公司
法定代理人  丙○○
訴訟代理人  甲○○
被      告  乙○○
上列當事人間清償借款事件，本院於中華民國99年7月21日言詞
辯論終結，判決如下：
    主  文
被告應給付原告新臺幣陸拾捌萬零陸佰玖拾伍元，及其中新臺幣
肆拾陸萬柒仟零玖拾伍元部分自民國九十九年四月三十日起至清
償日止，按年息百分之二十計算之利息。
被告應給付原告新臺幣柒萬伍仟陸佰陸拾玖元，及自民國九十七
年四月十二日起至清償日止，按年息百分之十三點八八計算之利
息，暨自民國九十七年五月十三日起至清償日止，逾期在六個月
以內依上開利率百分之十，逾期超過六個月者按上開利率百分之
二十計算之違約金。
訴訟費用新臺幣捌仟貳佰陸拾元由被告負擔。
    事實及理由
甲、程序部分
    原告法定代理人原為麥克迪諾馬，嗣於訴訟繫屬後變更為丙
    ○○，變更後之法定代理人丙○○提出書狀聲明承受訴訟，
    有股份有限公司變更登記表在卷可稽；經核與民事訴訟法第
    170條、第175條規定相符，應予准許。
乙、實體部分
一、原告主張：被告於民國94年6月20日向伊請領卡別為VISA，
    卡號為0000000000000000號之信用卡使用，依約被告即得於
    特約商店記帳消費，被告至99年4月29日累計消費記帳新臺
    幣（下同）680,695元未給付，依約被告除應給付上開消費
    款外，另應給付自最後繳款截止日99年4月29日之翌日起至
    清償日止，按年息20％計算之利息。又被告於93年10月20日
    向伊借款10萬元，約定自93年10月20日起至97年10月20日止
    循環動用，利息按年息13.88％固定利率計付，未按其攤還
    本息時，除仍按上開利率計息外，逾期在6個月以內者，按
    上開利率加付10％違約金；逾期在6個月以上者，其超過6個
    月部分，加倍計付違約金。如有任何一宗債務不依約清償者
    ，債務視為全部到期。詎被告自97年4月11日後未依約清償
    本息，依約視同到期，共計尚欠本金75,669元，及自97年4
    月12日起至清償日止，按年息13.88％計算之利息及違約金
    迄未清償。為此爰依消費借貸法律關係請求被告清償，並聲
    明：如主文第1、2項所示。另提出信用卡申請書暨約定條款
    、現金卡申請書暨約定書、客戶消費明細表及放款帳戶還款
    交易明細（以上皆影本）等件為證。
二、被告則以：對於本件借款之情事不爭執，但原告請求之利息
    過高，且之前曾與原告協商，因分期款項超過其薪資，故其
    無力負荷等語，資為抗辯。並聲明：原告之訴駁回。
四、得心證之理由：
（一）按當事人對於他造主張之事實，於言詞辯論時不爭執者，
      視同自認。但因他項陳述可認為爭執者，不在此限。當事
      人對於他造主張之事實，已於相當時期受合法之通知，而
      於言詞辯論期日不到場，亦未提出準備書狀爭執者，準用
      第 1項之規定。但不到場之當事人係依公示送達通知者，
      不在此限。民事訴訟法第280條第1、3項分別有明定。本
      件原告主張：被告向伊借款後未依約繳款，而使全部債務
      視為到期，尚餘如主文第1項、第2項所示之本金、利息及
      違約金尚未清償之事實，已據其提出如上開所載之證物為
      憑，核屬相符，故原告之主張，自堪信為真實。被告所辯
      稱本件利息過高云云。然按，依據信用卡約定條款第15條
      第3項約定「各筆循環信用利息之計算，係將每筆『得計
      入循環信用本金之帳款』自各筆帳款入帳日起，就該帳款
      之餘額以貴行依照持卡人信用評分結果所訂之信用優惠利
      率（其最高上限為年息20％，但若持卡人未於當月帳單繳
      款截止日前繳足當期最低應繳金額，或整體金融信用往來
      異常時，次月起循環信用利率將調整為20％計算，且持卡
      人須連續3個月於繳款截止日前繳足當期最低應繳金額及
      於整體金融信用往來恢復正常，方可自次月起恢復以當月
      信用評分評核適用之信用優惠利率或個別特殊卡片適用之
      循環信用利率）。...。」，本件被告既有欠繳款項之事
      實已如前述，故依約原告自得請求被告給付年息20％之遲
      延利息，被告片面辯稱本件利息過高，顯不足採。
（二）按消費借貸之借用人應於約定期限內，返還與借用物種類
      品質、數量相同之物，民法第478條前段定有明文；再按
      遲延之債務，以支付金錢為標的者，債權人得請求依法定
      利率計算之遲延利息。但約定利率較高者，仍從其約定利
      率；當事人得約定債務人於債務不履行時，應支付違約金
      ，民法第233條第1項、第250條第1項分別定有明文。被告
      向原告借款未依約清償，經全部視為到期，尚積欠如主文
      第1項、第2項所示之本金、利息及違約金迄未清償，揆上
      開說明及規定，被告自應負清償責任。
七、綜上，原告依消費借貸法律關係請求被告給付如主文所示之
    本金、利息及違約金為有理由，應予准許。
八、本件訴訟費用，確定如主文第3項所示之金額。
九、訴訟費用負擔之依據：民事訴訟法第78條。
中    華    民    國    99    年    7     月    28    日
                  民事第六庭    法  官  黃柄縉
以上正本係照原本作成
如對本判決上訴，須於判決送達後20日內向本院提出上訴狀
中    華    民    國    99    年    7     月    28    日
                                書記官  洪仕萱

司法院資訊處製作；財團法人民間司法改革基金會備份。
